【裁判字號】    99,上訴,151
【裁判日期】    990525
【裁判案由】    毒品危害防制條例
【裁判全文】
臺灣高等法院臺南分院刑事判決         99年度上訴字第151號
上  訴  人
即  被  告  甲○○原名：王榮.
選任辯護人  扶助律師    林晉宏
上列上訴人因違反毒品危害防制條例案件，不服臺灣臺南地方法
院97年度重訴字第21號中華民國98年11月18日第一審判決（起訴
案號：臺灣臺南地方法院檢察署97年度偵字第15927號），提起
上訴，本院判決如下：
    主  文
原判決撤銷。
甲○○共同販賣第一級毒品，未遂，處有期徒刑拾年，扣案之第
一級毒品拾柒包（驗餘淨重合計參零參‧捌捌公克，含殘渣袋拾
柒個），均沒收銷燬之，另門號0000000000號（含Ｓ
ＩＭ卡）ＮＯＫＩＡ牌行動電話手機壹支（序號為000000
000000000號），沒收之。
    事  實
一、緣林玉旗（綽號：「三元」、「元仔」，另案經本院98年度
    上訴字第1053號判處有期徒刑十九年，最高法院99年台上字
    第1362號駁回上訴確定）基於販賣第一級毒品海洛因以牟利
    之犯意，先於民國（下同）97年9月29日，在柬埔寨境內，
    以美金1萬7千元之代價，向真實姓名與年籍均不詳、綽號「
    阿堯」之男子，言妥購買約600公克之海洛因1大塊（後分裝
    為28包，合計毛重598.61公克，驗餘淨重564.34公克），並
    先支付價額，林玉旗於97年10月18日先行返台後，經「阿堯
    」致電告知所購海洛因藏放位置，林玉旗再依指示前往臺北
    縣忠孝橋附近思源路之變電箱空隙取出而販入上開毒品海洛
    因。
二、甲○○（綽號：「小王」、「王仔」）係林玉旗之手下小弟
    ，明知海洛因係毒品危害防制條例第2條第2項第1款所列之
    第一級毒品，不得非法持有、運輸及販賣，竟與林玉旗基於
    共同販賣第一級毒品海洛因以牟利之犯意聯絡，於知悉林玉
    旗擁有大量毒品海洛因，且為圖出售而與蔡清本（綽號「阿
    本」、「本兄」）聯繫，並約定見面洽談販毒細節後，乃於
    97年10月19日駕駛車號0758-QC 號自小客車，搭載林玉旗自
    臺北南下，在臺南某85度C咖啡廳與蔡清本見面，商議販售
    海洛因乙事。返回臺北後，林玉旗擔心身上攜帶大量毒品保
    管不易，遂聯繫甲○○於97年10月20日晚上21、22時許，前
    往位在臺北縣三重市之上格大飯店與其見面，並將上開購得
    之毒品海洛因其中17包（驗餘淨重合計303.88公克），交付
    甲○○藏置在前開自小客車內，並囑咐甲○○在其不在期間
    ，代為處理、交付該批海洛因予蔡清本。
三、林玉旗旋將其餘11包毒品海洛因（驗餘淨重合計260.46公克
    ）以背包攜帶，於次日（97年10月21日）上午搭乘高鐵南下
    至高鐵臺南歸仁站，準備販賣交付予蔡清本時，經行政院海
    岸巡防署南部地區巡防局臺南市機動查緝隊（下稱：海巡署
    ）人員循線於當日（21日）中午12時50分許，在高鐵臺南歸
    仁站查獲，林玉旗並遭羈押。甲○○因林玉旗遭羈押而無從
    聯繫，乃依先前渠等與蔡清本在臺南達成販賣毒品之共識，
    以及林玉旗之囑咐，於97年10月27日起以其門號0000000000
    號行動電話與蔡清本所持用之門號0000000000號行動電話多
    次聯繫，並進而約定交付毒品海洛因事宜，待談妥交付時間
    、地點後，甲○○隨即於97年11月7日晚上19時30分許，另
    商請不知情之友人周英嵐（另為不起訴處分）駕駛車號LF-3
    637號廂型車搭載其自臺北縣三重市南下至臺南，並由其攜
    帶上開林玉旗託其保管之海洛因中之6包（其中5包另合裝為
    1包，共重21.48公克，另1包重14.6公克，合計36.08公克）
    至臺南欲交予蔡清本，然因海巡署人員據報於臺南仁德交流
    道附近查緝而未遂。
四、嗣因甲○○見警查緝，乃乘隙將其所攜上開6包海洛因棄置
    於臺南縣仁德鄉○○路690號旁空地，並與周英嵐再另轉搭
    不知情之友人姜國麒所駕車號2295-JQ號自小客車，仍為海
    巡署人員予以攔查，並當場扣得甲○○所持用門號為000000
    0000號之NOKIA手機1支，甲○○始再帶同海巡署人員至上開
    空地取出並查扣甲○○所丟棄之6包毒品海洛因，並再返回
    臺北自其上開車號0758-QC號自小客車內，取出林玉旗所交
    付其保管之剩餘海洛因共11包，並予以查扣，共查獲第一級
    毒品海洛因17包（驗餘淨重合計303.88公克，含殘渣袋17個
    ）。
五、案經行政院海岸巡防署南部地區巡防局臺南市機動查緝隊移
    送臺灣臺南地方法院檢察署檢察官偵查起訴。
    理  由
壹、程序方面：
一、按被告以外之人於審判外之陳述，雖不符前四條之規定，而
    經當事人於審判程序同意作為證據，法院審酌該言詞陳述或
    書面陳述作成時之情況，認為適當者，亦得為證據。當事人
    、代理人或辯護人於法院調查證據時，知有第159條第1項不
    得為證據之情形，而未於言詞辯論終結前聲明異議者，視為
    有前項之同意。刑事訴訟法第159條之5定有明文。查本件所
    引用之被告以外之人於審判外之陳述，檢察官、辯護人、被
    告均知有不得作為證據之情形，並無不同意作為證據，且未
    於本院審理言詞辯論終結前聲明異議，視為已同意作為證據
    。又本院審酌上開陳述作成時之情況，係在自由意志下所為
    陳述，並親閱筆錄無訛後始簽名作成，認該證言作為證據為
    適當，依上開說明，自有證據能力，而得為本案證據。
二、再按偵查犯罪機關依法定程序監聽之錄音，應認該監聽所得
    之錄音帶，始屬調查犯罪所得之證據，但依據監聽錄音結果
    予以翻譯而製作之通訊監察譯文，乃該監聽錄音內容之顯示
    ，此派生證據屬於文書證據之一種。於被告或訴訟關係人對
    其譯文之真實性發生爭執或有所懷疑時，法院固應依刑事訴
    訟法第165條之1第2項規定勘驗該監聽之錄音帶踐行調查證
    據之程序，以確認該錄音聲音是否為本人及其內容與通訊監
    察譯文之記載是否相符；然如被告或訴訟關係人對其監聽錄
    音之譯文真實性並不爭執，顯無辨認其錄音聲音之調查必要
    性。是法院於審判期日就此如已踐行提示通訊監察譯文供當
    事人辨認或告以要旨，使其表示意見等程序並為辯論者，其
    所為之調查證據程序即無不合。查卷附監聽譯文係臺灣臺南
    地方法院檢察署檢察官依法核發通訊監察書執行監聽（原審
    卷第82-83頁、第186-189頁），由行政院海岸巡防署南部地
    區巡防局人員依錄音內容製成，被告及辯護人亦不否認有該
    通訊監察譯文之對話（原審卷第212-218頁）。上揭通訊監
    察譯文，既係偵查機關依法定程序所取得，且被告與辯護人
    承認該錄音內容確為其與他人之談話內容，故卷附關於門號
    0000000000號、0000000000號通訊監察譯文應具有證據能力
    。
三、扣案之門號0000000000號行動電話SIM卡及NOKIA牌手機1支
    等物證及卷附搜索扣押筆錄、扣押物品目錄表等書證，均非
    屬供述證據；卷附照片等物證，則係以機械之方式所留存之
    現場影像，亦非供述證據，皆無傳聞法則之適用，復均無違
    反法定程序取得之情形，依刑事訴訟法第158條之4規定之反
    面解釋，均應有證據能力，合先敘明。
貳、實體方面
一、被告甲○○並不否認有於97年10月19日有駕駛車號0758-QC
    號自小客車搭載林玉旗自臺北南下，在臺南與蔡清本見面，
    並於97年10月20日21、22時許在臺北縣三重市之上格大飯店
    與其見面受林玉旗之託保管17包海洛因，另自97年10月27日
    起以其門號0000000000號行動電話與蔡清本所持用之門號00
    00000000號行動電話多次聯繫，後於97年11月7日19時30 分
    許起，另商請周英嵐駕車搭載其自臺北縣三重市南下至臺南
    ，並由其攜帶上開林玉旗託其保管之海洛因中之6包，經海
    巡署人員據報查緝並扣得海洛因共17包等情，惟矢口否認有
    運輸或與林玉旗共同販賣第一級毒品海洛因，辯稱：「伊並
    無販賣毒品之意圖，僅是幫林玉旗保管17包海洛因，林玉旗
    並無指示被告為其運送毒品或從事販賣，因林玉旗被羈押與
    被告失去聯繫，伊在找不到林玉旗的情況下，急需探詢林玉
    旗之下落，請儘快取回海洛因，才會與蔡清本聯繫，並且為
    討好蔡清本，希望蔡清本說出林玉旗之下落，才會於97年11
    月7日攜帶上揭毒品南下而擬將該毒品無償轉讓予蔡清本，
    係為當面向蔡清本探詢林玉旗之去處，蔡清本如果要毒品的
    話，我就交給他，因為毒品全部放在我車上我很害怕，所以
    我才想到，看到他時全部交給他」等情。
二、經查：
(一)、被告甲○○有於「97年10月19日」有駕駛車號0758-QC號自
    小客車搭載林玉旗自臺北南下，「在臺南與蔡清本見面」，
    於「97年10月20日」21、22時許在臺北縣三重市之上格大飯
    店與證人林玉旗見面，「並受林玉旗所託保管17包海洛因」
    ，另自97年10月27日起以其門號0000000000號行動電話與蔡
    清本所持用之門號0000000000號行動電話多次聯繫，後於「
    97年11月7日」19時30分許起，另商請周英嵐駕車搭載其自
    臺北縣三重市南下至臺南，「並由其攜帶上開林玉旗託其保
    管之海洛因中之6包」，經海巡署人員據報查緝，並扣得海
    洛因共計17包等情，除為被告所不否認外（警卷第4-10頁、
    偵卷第8-12、第75頁），另有證人林玉旗於偵查中及原審之
    證述（偵卷第97-101頁、原審卷第114、117、12 1頁）、證
    人蔡清本於原審中之證述（原審卷第123-134頁）、證人周
    英嵐於警詢及偵查中之證述（警卷第13-14頁、偵卷第13頁
    ），及如事實欄所示之第一級毒品海洛因扣案（見警卷第30
    -31頁）、行動電話門號0000000000號及0000000000 號監聽
    譯文表（偵卷第34-38頁），及97年10月19日跟監照片（偵
    卷第59-67頁）、現場查獲照片（警卷第65-73頁）在卷可資
    佐證。又扣得之第一級毒品海洛因17包，經送調查局鑑定結
    果，均檢出有海洛因成分（合計驗餘淨重303.88公克，空包
    裝總重18.14公克），此有法務部調查局97年12月1日調科壹
    字第09723044900號濫用藥物實驗室鑑定書各1份（偵卷第10
    7頁）在卷可稽，此部分事實應堪認定。
(二)、又證人林玉旗確欲將自柬埔寨境內向綽號「阿堯」之男子購
    得之海洛因販售予證人蔡清本，先於97年10月19日由被告甲
    ○○駕駛車號0758-QC號自小客車搭載林玉旗自臺北南下，
    在臺南某85度C咖啡廳與蔡清本見面，並將部分海洛因交予
    證人蔡清本當做樣本檢驗，返回臺北後，多次以門號000000
    0000號與證人蔡清本持用門號0000000000號之行動電話通話
    ，聯繫交易毒品乙事，復於同年月21日上午搭乘高鐵南下至
    高鐵臺南歸仁站，準備販賣交付予蔡清本，惟經海巡署人員
    查獲，林玉旗遭羈押，並當場扣得林玉旗所攜上開海洛因11
    包等物，此經證人林玉旗於原審證述綦詳（原審卷第117、1
    18頁），並有林玉旗前案紀錄表之入出監資料可稽（原審卷
    第37頁），而扣案11包毒品係海洛因（合計毛重276.59公克
    ，驗餘淨重260.4 6公克），亦經法務部調查局鑑定無誤，
    有該局97年11月17日調科壹字第09723043350號鑑定書附卷
    可稽（偵卷第86頁），並有行動電話門號0000000000號監聽
    譯文表（偵卷第30-33頁、原審卷第84-87頁）、97年10月19
    日跟監照片（偵卷第59-67頁）在卷可證，而林玉旗於「97
    年10月18日」下午17時58分許，與蔡清本之電話聯絡內容，
    林清旗稱：我之前拿「相片」給你看的東西，......，蔡清
    本答：啊，現在那些「土份」，你也要看差不多要出多少，
    才能知道，你那邊「一封」要出多少才會知道，林玉旗稱：
    多少你自己心裏有數，「看要出多少大家當面講的啊」，蔡
    清本稱：對啊，啊你甚麼時候要下來啊，林玉旗稱：等一下
    啊，有的話我等一下就下去....，蔡清本稱：好啦，林玉旗
    稱：因為「東西」是我帶回來的，蔡清本稱：喔，這樣好，
    你下來，「我幫你處理」，這樣好不好，林玉旗稱：嗯，一
    定要有的喔，不是跟我隨便講講的，......，林玉旗稱：約
    個地方，靠近點的啦，高速公路旁，蔡清本答：公會這啊，
    看要去那講這樣好不好，「85度C隔壁而已」，才一段路而
    已好不好等情（監察譯文見原審卷第84頁），證人林玉旗於
    偵查已證稱：「相片」應指「海洛因的樣本」，由林玉旗確
    於當天（97年10月18日）取得本件之毒品海洛因，次日（19
    日）又與蔡清本在臺南某85度C咖啡廳見面商談，對應林玉
    旗所稱「東西是他帶回來的」等情，應係指其所取得之本件
    毒品海洛因，再林玉旗與蔡清本於當天（18日）下午18時59
    分許之電話通聯內容，林玉旗稱：...「你有確定有吧」，
    蔡清本稱：有啦，林玉旗稱：「我等一下就要看到錢了」，
    蔡清本稱：等一下，等一下，...今天星期六...，林玉旗稱
    ：沒啦，我講給你聽，有確定的也不用先看到全部，接下來
    我就星期一，我就全部處理起來，蔡清本稱：我跟你講。你
    的那個...你的「沙子」，拿來給我看看，林玉旗答：會，
    會等情（監聽譯文見原審卷第84頁反面），其中所提「沙子
    」就是「毒品海洛因」（詳如後述），可見林玉旗與蔡清本
    就買賣毒品海洛因，應已達成協議，僅先約定次日（19日）
    確定毒品海洛因之品質，且蔡清本並於其後之第四日（97
    年10月21日）攜帶11包毒品海洛因，依約至臺南欲交付給蔡
    清本，而遭查獲，是證人林玉旗欲將毒品海洛因販售予證人
    蔡清本等情，應堪認定。
(三)、另被告甲○○於偵查中已供稱：「偵查卷第59-67頁的翻拍
    照片，是我在案發前一週，由我開0758-QC的車子載我大哥
    林玉旗南下到臺南，與綽號叫『阿本』（蔡清本），約4、
    50 歲的男子，在仁德交流道見面，後來『阿本』帶我們到
    上開照片所示的『85度C見面聊天』，『我當天在他們旁邊
    ，有大約知道他們可能是在談論買賣海洛因的事情』，『因
    為在這次南下之前，我就知道林玉旗擁有很大量的海洛因』
    ‧‧‧『我認為涉及錢的部分，我推測應該都是對方與林玉
    旗先講好了，所以我都沒有再提了』‧‧‧『如果對方已經
    跟林玉旗講好毒品金額及數量，我就負責幫對方把他的海洛
    因帶過去給對方』，但我沒有經手收錢的事』等情（偵卷第
    75-7 6頁），亦有97年10月19日跟監照片在卷可稽（偵卷第
    59-67頁），而從卷附跟監照片觀之，被告於證人林玉旗與
    蔡清本洽談交易毒品事宜期間，神情自若，多次往返桌邊等
    情（偵卷第65-67頁），足佐被告上開「我當天在他們旁邊
    ，有大約知道他們可能是在談論買賣海洛因的事情」供述之
    真實性。再參酌被告於警詢時亦曾供稱：「（問：林玉旗交
    付給你的毒品來源，你是否知道？）知道是來自柬埔寨」等
    情（警卷第9頁），被告應知林玉旗有走私進口之毒品海洛
    因，而被告於偵查中又供稱：「97年11月7日所查扣之毒品
    係林玉旗交給我的，林玉旗要我交給阿本的，要我看若阿本
    的他打電話給我約地點，再叫我交給綽號阿本的」、「阿本
    主動會跟我聯絡」等情（偵查卷第9頁），佐以被告於「97
    年10月27日」14時3分許，與證人蔡清本之電話聯絡內容，
    證人蔡清本稱：我約人家下來，讓人家一直等，整個信用都
    沒了被（指林玉旗於97年10月21日至臺南交付海洛因遭查獲
    羈押後，迄無消息），被稱：沒關係，「本兄」你再跟我聯
    絡就好了，這支電話，證人蔡清本問：「東西」、「沙子」
    在你那邊嗎？被告稱：對，你再打給我就好，證人蔡清本稱
    ：這樣根本行不通，那有事情這樣做的，被告稱：沒關係啦
    ，「本兄」他有交給我處理，你就跟我聯絡好了，沒關係，
    證人蔡清本稱：喔，好等情（監聽譯文見原審卷第88頁反面
    、偵查卷第34頁），又被告於「97年11月4日」與蔡清本電
    話聯絡時，被告稱：這二天要下去臺南一趟，你現在要...
    ，我「土」有要下去嗎？蔡清本稱：「『沙子』有去混到土
    」嗎？被告答：「沒有」。蔡清本稱：你如果要下來，「順
    便拿下來」。蔡清本又稱：你如果要下來，他那個「土要整
    台」嘛，我們之前在出都是出「整台」。被告答：我知道，
    並問：這樣子我知道，「阿錢都收好了嗎？」等情（電話通
    聯譯文見原審卷第90頁反面至第91頁），上開電話聯絡譯文
    中談及「沙子」乙語（偵卷第34頁），被告及證人蔡清本均
    坦承係指「毒品」（原審卷第11、127頁、偵查卷第26頁）
    ，證人蔡清本於原審復證稱：「沙子有去混到土」是指海洛
    因有無滲別的東西，而「土要整台」之意，也是不要滲別的
    東西，又所謂「錢都收好了嗎」，被告之意思是要拿毒品來
    給我試，「並向我拿買海洛因的錢」等情（原審卷第129-13
    0頁），可見被告與蔡清本均已談及毒品海洛因不要滲東西
    （即所謂之「土」），及買海洛因的錢是否收好了，顯然被
    告與證人蔡清本雙方均知原來共犯林玉旗與證人蔡清本商談
    買賣海洛因之內容。又證人林玉旗於原審亦證稱：因為我（
    97年10月）「26日」又要回柬埔寨等情（原審卷第114頁）
    ，核與被告於偵查中所供：（毒品）交給我之後，他（林玉
    旗）就失去聯絡了，他有託我幫他訂飛往柬埔寨的機票，「
    10月25日或26日的機票」等情（偵卷第9頁）相符，顯然林
    玉旗本來預定於「97年10月26日」又要到柬埔寨，則被告於
    共犯林玉旗遭逮捕羈押後（97年10月21日），於「97年10月
    27日」與證人蔡清本電話聯絡交付毒品海洛因等情（本院卷
    第47頁反面），足認林玉旗確曾交代被告於其出國期間，負
    責交付毒品海洛因給證人蔡清本無誤，益證被告甲○○就販
    賣第一級毒品海洛因予證人蔡清本，與證人林玉旗之間已有
    犯意聯絡。被告雖辯解上開行為應僅成立持有、轉讓第一級
    毒品海洛因罪，然倘被告全然無販賣海洛因予證人蔡清本之
    情，則其理應在97年10月19日搭載證人林玉旗南下之前，不
    會知悉證人林玉旗擁有大量海洛因，更不應知悉證人林玉旗
    與蔡清本見面洽談何事，亦不會願意在證人林玉旗與蔡清本
    講好毒品金額及數量，負責運送交付毒品，被告此部分所辯
    ，與事實不符，自無可採。
(四)、共犯林玉旗綽號「三元」，證人蔡清本綽號「本兄」，被告
    綽號係「王仔」等情，已經被告於警詢及原審供述在卷（警
    卷第9頁、原審卷第11頁），而證人林玉旗於偵查中已證稱
    ：「‧‧‧與綽號『阿本』（即蔡清本）之人的監聽譯文中
    ，所提到的『細仔』是指被告『甲○○』，『他是我小弟』
    ，『我是請被告甲○○在我不在臺灣時，幫忙送這些海洛因
    』‧‧‧」等情（偵卷第99、101頁），於原審亦證稱：「
    與被告之關係良好，我認他是乾弟弟」等情（原審卷第119
    頁），被告甲○○於偵查復供稱：「偵卷第59-67頁的翻拍
    照片，是我在案發前一週，由我開0758-QC的車子載『我大
    哥林玉旗』南下到臺南，與綽號叫『阿本』，約4、50歲的
    男子，在仁德交流道見面」等情（偵卷第75-76頁），且證
    人蔡清本於原審亦證稱：「『三元』何時出事我不知道，但
    是後來被告打電話給我，說他是『三元』的『小弟』，有什
    麼事情打電話跟他聯絡就可以了」等情（原審卷第133頁）
    ，核與被告於97年10月27日14時3分許，以0000000000號電
    話與證人蔡清本之0000000000號電話聯絡時，自稱其係「三
    元」（即林玉旗）「他小弟」，並向林玉旗詢問我「大仔」
    （指林玉旗）現在有在南部嗎？等情（電話通聯譯文見偵查
    卷第34頁），均相符合，被告於偵查中復當庭證稱：綽號「
    三元」之「林玉旗」，即其大哥等情（偵查卷第97頁），顯
    然被告確係證人林玉旗之小弟無誤，則證人林玉旗應無於具
    結後故為不實陳述以誣陷被告，並自行擔負偽證風險之必要
    ，是其於偵查中證述要被告於其不在臺灣時，幫忙送這些海
    洛因乙節，應無誣指被告之虞。雖證人林玉旗於原審審理時
    為迴護被告而證稱：「（問：你有無告訴被告說你不在國內
    時，請被告幫忙送海洛因?）我沒有請被告幫忙送海洛因」
    、「（問：為何與你在檢察官之前偵訊時所述不同？）我很
    肯定我從來沒有叫被告送海洛因，是檢察官套我的話」等情
    （原審卷第116頁），然查偵查時檢察官先問證人林玉旗：
    「為何你交付給被告的海洛因，之後會由被告帶到臺南來？
    」，證人林玉旗答稱：「我不知道」，檢察官乃又問：「被
    告是否依照你的指示，協助運送這些海洛因給其他人？」，
    證人林玉旗始答稱：「我是請他在我不在台灣時，幫忙運送
    這些海洛因，我們都也沒有販賣成功過（後來改稱不用他送
    ，我本來是計畫我如果在臺南沒有賣成功，就不再賣了，要
    把這些海洛因都退給貨主）」等情，有偵查筆錄可稽（偵查
    卷第101頁），就證人林玉旗前後不一之證述，偵查筆錄均
    予以詳細記載，亦無所謂「套話」情形，證人林玉旗於原審
    證稱：「很肯定我從來沒有叫被告送海洛因，是檢察官套我
    的話」等情，自無可採。又被告甲○○於警詢時亦自承：「
    97 年11月7日查獲的海洛因是林玉旗交給我的」、「查扣之
    毒品是林玉旗所有」、「林玉旗有跟我講過是毒品海洛因」
    、「（問：你帶毒品下來用意為何？要交給誰？）要交給綽
    號『阿本』（蔡清本）的『試用』」、「（問：林玉旗是如
    何跟你聯絡要你把毒品帶下來交給『阿本』的？）林玉旗沒
    影跟我聯絡，是綽號『阿本』的主動打電話跟我聯絡」等情
    （警卷第6、9頁），顯然被告將林玉旗所交其保管之毒品海
    洛因交給蔡清本，並非單純將得品交給蔡清本而已，而是與
    「買賣毒品」有關，而所謂「試用」，應係指買賣之毒品交
    付時，須先確認毒品之成色而已，並非試用後才談及買賣，
    此由被告當時攜帶毒品6包之多（合計46.08公克），亦可確
    認。而被告於偵查中更明確供稱：「（問：你昨天帶這二包
    海洛因是誰交給你的？）是林玉旗交給我的，『林玉旗叫我
    交給阿本（蔡清本）的』，要我看若阿本的他打電話給我約
    地點，再叫我交給綽號阿本的」等情（偵查卷第9頁），可
    見被告絕非無故將其所保管之毒品海洛因交付蔡清本，而是
    林玉旗有所交代，尤其被告與蔡清本在電話中談及林玉旗所
    我交其保管之毒品時，被告一再說明林玉旗已交給其處理，
    跟其聯絡就好了等情（詳如下述），足證被告甲○○就販賣
    第一級毒品海洛因予證人蔡清本，與證人林玉旗之間除有犯
    意聯絡外，並有負責交付第一級毒品海洛因之分擔行為。被
    告所辯因無法聯絡林玉旗，而欲將毒品海洛因交給蔡清本，
    以探聽林玉旗之下落。或因為保管毒品很害怕，想將毒品交
    給蔡清本等情，均係事後卸責之詞，並不足採。
(五)、又據卷附監聽譯文所載，於97年10月27日下午2時3分許、9
    時11分許，及於97年11月6日下午6時13分許、97年11月7日
    下午5時5分許，被告所持用門號0000000000號之行動電話與
    證人蔡清本持用門號0000000000號之行動電話有通話之紀錄
    ，此為被告與證人蔡清本自陳在卷（原審卷第8頁正面、第1
    24頁正面），該等通訊內容中雖未顯現有證人蔡清本清楚表
    示欲向被告購買毒品之字句，然因毒品交易向為檢警嚴加查
    緝之行為，毒品交易者間原多以暗語互為聯繫，鮮有明示毒
    品交易內容之情形，且就譯文中談及「沙子」乙語（偵卷第
    34頁），被告及證人蔡清本均坦承「沙子」係指「毒品」（
    原審卷第11、127頁），前已述及，故從2人間對話前後內容
    推敲，可推認被告與證人蔡清本係為逃避查緝，而以含混不
    清之對話方式交易毒品乙事。復從通訊監察譯文內容以觀，
    被告於對話中一再陳稱：「『沒關係，『本兄』（蔡清本）
    你再跟我聯絡就好了』，我這支電話，『沒關係啦！『本兄
    』他（指林玉旗）交給我處理，你就跟我聯絡就好了，沒關
    係』」等情（偵卷第34頁），而證人蔡清本於原審審理時並
    不否認上開對話是被告與伊聯絡，表示有關海洛因的事情跟
    被告聯絡即可等情（原審卷第132頁），可認被告與證人林
    玉旗之間對於販賣海洛因予證人蔡清本乙事早有共識，否則
    被告豈會一再予證人蔡清本強調「證人林玉旗把交付毒品乙
    事委由伊處理」（偵卷第35頁）。又電話通聯譯文中證人蔡
    清本又稱：「如果說『我要出的話』，『你不就幫我送下來
    』」等情，被告「嗯‧‧‧『都可以啊』」等情（偵查卷第
    34-3 5頁），此經證人蔡清本於原審審理時復證稱：「因為
    『被告替證人林玉旗處理事情』，所以『他要先拿毒品來給
    我嘗試』」等情（原審卷第133頁），益徵被告確實與證人
    林玉旗就販毒乙事有犯意聯絡及行為之分擔。
(六)、至被告復辯稱：「我與證人蔡清本聯繫告訴他毒品都在我這
    裡，只是想知道林玉旗人在哪裡，我是想只要把毒品交給蔡
    清本，蔡清本就會告訴我林玉旗的下落」等情。然從上開通
    話中除於97年10月27日下午2時3分之譯文中，被告曾詢問證
    人蔡清本「我『大仔』現在有在南部嗎？」等情，證人蔡清
    本回答「我怎麼知道，他都沒跟我聯絡，電話打整天都打不
    通的，跟人家約一約就不見了」等情，被告又稱「不知道跑
    去哪裡了」等情（偵卷第34頁），除此之外，2人於電話譯
    文中均未再談及此事（偵卷第34-38頁），若被告辯稱與證
    人蔡清本聯繫可以知道林玉旗人在哪裡，應一再追問，豈會
    僅談及1次，被告上開所辯，與事實不符。況被告與證人蔡
    清本為大哥、小弟關係，2人平時會互相聯絡（原審卷第119
    頁），被告縱使在遍尋不到證人林玉旗之情況下多方詢問，
    唯在對方表示不知情之情況下，即應另循管道，豈有可能在
    對方已經表示不知證人林玉旗下落後，還圖以交付毒品海洛
    因予證人蔡清本，期能因此尋獲證人林玉旗之下落，被告此
    部分之辯解亦與事理有違。另被告再辯稱：「我認為這是林
    玉旗的毒品，我只想趕快把毒品交給蔡清本，他們不要再來
    找我」等情。被告既然認為毒品所有權隸屬證人林玉旗，倘
    非經證人林玉旗同意，豈可擅自交付他人，被告上開辯解除
    悖常情外，亦可佐證，被告已在證人林玉旗之授權下方將毒
    品交付證人蔡清本，更可認被告與證人林玉旗之間對於販賣
    海洛因予證人蔡清本乙事早有共識。
(七)、又販賣毒品係屬違法行為，處罰甚重，販賣毒品之利得，除
    經被告坦承犯行，或價量俱臻明確外，委難查得實情，且政
    府對毒品非法交易向來查禁森嚴，重罰而不寬貸，凡為販賣
    者，茍非有利可圖，應無甘冒遭查緝法辦施以重刑之風險，
    而平白無故為他人取得第一級毒品海洛因之理，是本件被告
    既甘冒著被查辦之風險將毒品運送出售，期間雙方又多次提
    及毒品不能滲東西，與買賣毒品之成本利潤有關，足證被告
    出售毒品顯有圖利之意圖至明。再雖按意圖營利而販入海洛
    因後，第1次販賣海洛因與他人之行為，故可認係接續原先
    販入之犯意而為，不論其行為屬既遂或未遂，應認基於單一
    犯意之接續行為，而僅成立1個販賣毒品既遂罪（最高法院
    91 年度台上字第763號判決參照），然本案並無確切證據可
    資證明被告對證人林玉旗將第一級毒品海洛因自柬埔寨販入
    乙事，及證人林玉旗自行將毒品海洛因11包交付蔡清本，有
    何犯意聯絡及行為分擔，故被告對此部分並不負共犯之罪責
    。本件被告既未將證人林玉旗97年10月20日交付之17包毒品
    ，出售蔡清本即遭警查獲，即應以販賣第一級毒品未遂罪論
    處。
(八)、綜上所述，本件事證明確，被告共同販賣第一級毒品未遂犯
    行堪以認定，應予依法論科。
三、論罪科刑：
(一)、查被告甲○○行為後，毒品危害防制條例第4條業已修正，
    ，於98年5月20日公布，並已生效，是被告行為後法律已有
    變更。而修正前毒品危害防制條例第4條第1項之規定為：「
    製造、運輸、販賣第一級毒品者，處死刑或無期徒刑，處無
    期徒刑者，得併科新臺幣1,000萬元以下罰金。」，修正後
    毒品危害防制條例第4條第1項則規定為：「製造、運輸、販
    賣第一級毒品者，處死刑或無期徒刑；處無期徒刑者，得併
    科新臺幣2,000萬元以下罰金。」，從而，就製造、運輸、
    販賣第一級毒品罪部份，修正後之法律規定並無較修正前有
    利於被告，依刑法第2條第1項前段之規定，仍應適用被告行
    為時「修正前」之毒品危害防制條例論處，是核被告上開所
    為，係犯「修正前」毒品危害防制條例第4條第1項之販賣第
    一級毒品罪。
(二)、再按海洛因係毒品危害防制條例第2條第2項第1款規定之第
    一級毒品，依法不得持有、運輸或販賣。又按運輸毒品，係
    指單純運輸毒品並無他項目的者而言，若係意圖營利基於販
    賣毒品目的之犯意，販入後，所從事於運送至國內乙地出售
    之行為，應認該搬運輸送毒品之行為，包含於販賣行為之內
    ，仍應成立販賣毒品之罪（最高法院97年度台上字第1249號
    判決意旨可供參照）。本件共犯林玉旗將一部分海洛因交予
    被告藏放，被告攜帶其中一部分開車南下，欲銷售予蔡清本
    之事實，其中搬運輸送毒品，應包含於販賣行為內，公訴意
    旨雖認被告上開行為係犯毒品危害防制條例第4條第1項之運
    輸第一級毒品罪，然其基本社會事實同一，且上開部分業經
    原審公訴檢察官當庭更正（原審卷第134頁），自無庸變更
    起訴應適用之法條，附此敘明。核被告所為，係犯修正前毒
    品危害防制條例第4條第1項販賣第1級毒品未遂罪。其販賣
    海洛因前持有海洛因之低度行為，以及為販賣而運輸之行為
    ，為販賣海洛因之高度行為所吸收，不另論罪。被告甲○○
    與林玉旗就上開犯行間，有犯意聯絡及行為分擔，均應論共
    同正犯。被告甲○○已著手於上開犯罪行為之實行而不遂，
    為未遂犯，依刑法第25條規定按既遂犯之刑度減輕之。次按
    ，刑法第59條之酌量減輕其刑，以被告犯罪之情狀，在客觀
    上足以引起一般之同情，認為即予宣告法定最低度刑，猶嫌
    過重者，即有其適用。又酌量減輕其刑，乃法院於職權範圍
    內得為裁量之事項，除其裁量權之行使，明顯違反比例原則
    外，不得任意指為違法（最高法院99年台上字第454號判決
    意旨參照）。查被告與共犯林玉旗共同販賣第一級毒品海洛
    因達303.88公克，雖數量甚多，然被告僅係共犯林玉旗之小
    弟，始參與本件犯行，並非主謀，且被告僅負責保管及交付
    毒品犯行，並未參與至柬埔寨購買毒品行為，涉案程度顯然
    較輕，被告共同販賣之毒品海洛因亦較共犯林玉旗為少，而
    共犯林玉旗經法院判處有期徒刑十九年確定在案，有共犯林
    玉旗之前案紀錄表及原審、本院、最高法院之刑事判決在卷
    可稽（原審卷第196-199頁、本院卷第51-56頁），本件被告
    所犯修正前毒品危害防制條例第4條第1項之販賣第一級毒品
    罪，法定刑為「死刑或無期徒刑」，依未遂犯規定減輕其刑
    ，雖得依刑法第65條第2項減為「二十年以上十五年以下有
    期徒刑」，然被告縱量處最低刑之「十五年有期徒刑」，與
    共犯林玉旗所處之「有期徒刑十九年」，其間僅差四年，此
    與共犯林玉旗自國外（柬埔寨）販入大量海洛因，並在國內
    與買家商談，親自販買海洛因，並交付部分海洛因之犯行，
    對國家社會所造成危害之鉅大，自不可同日而語，被告復無
    前科，有其前案紀錄表可稽（本院卷第22頁），僅身為共犯
    林玉旗之小弟，一時難以拒絕共犯林玉旗之要求，涉入本案
    ，又僅負責保管部分毒品海洛因，於共犯林玉旗出國期間交
    付部分毒品海洛因，所涉情節情輕法重，雖被告並未認罪，
    然就客觀之犯罪過程均已有所承認，於本院審判期日亦坦承
    知錯，請求從輕量刑（本院卷第49頁），以被告犯罪之情狀
    顯然較輕，既無前科，又知有錯，斟酌主犯林玉旗所受之懲
    罰，如與主犯林玉旗之刑度僅差徒刑四年，在客觀上已足以
    引起一般之同情，認為即予宣告法定最低度刑，尚嫌過重，
    自應依刑法第59條規定，酌減其刑，並依法遞減其刑。至被
    告於偵、審中雖均否認犯行，惟此係被告在訴訟上所享有之
    緘默權及辯解權，非謂一經否認犯行，即無從再酌減其刑，
    仍應審酌一切情狀決之，併予說明。另被告於偵查及審理時
    ，均否認犯行，本不符合毒品危害防制條例第17條第2項「
    於偵查及審判中均自白」之規定，自無法援引該條項之規定
    ，減輕其刑，附此說明。
四、原判決依據上開事證，對被告論處罪刑，故非無見。惟查：
    原判決未審酌共犯林玉旗所處罪刑，而未依刑法第59條規定
    再酌減其刑，尚有未洽。上訴人即被告否認犯行，指摘原判
    決不當，提起上訴，雖無理由，然原判決既有上開瑕疵，自
    應由本院撤銷改判。爰審酌被告明知第一級毒品海洛因戕害
    國人身心健康及危害社會風氣至深且鉅，竟僅因貪圖利益而
    販賣牟利，且倘扣案之海洛因流入市面，勢將加速毒品之氾
    濫，對我國社會安寧及國人健康，可能產生之危害無法估量
    ，再參酌被告係受另案被告林玉旗所託，犯罪情節較主犯林
    玉旗為輕，且販賣海洛因之對象僅證人蔡清本1人等一切情
    狀，量處有期徒刑十年，又被告所為販賣毒品行為與公民權
    之行使無涉，尚無諭知褫奪公權之必要，不予宣告褫奪公權
    。再按刑罰法令關於沒收之規定，兼採職權沒收主義與義務
    沒收主義。職權沒收，係指法院就屬於被告所有，供犯罪所
    用、預備用或因犯罪所得之物，仍得本於職權斟酌是否宣告
    沒收，例如刑法第38條第1項第2款、第3款、第3項前段等規
    定屬之。義務沒收，則又可分為絕對義務沒收與相對義務沒
    收。前者指凡法條有：「不問屬於犯人與否，沒收之」之特
    別規定者屬之，法院就此等物品是否宣告沒收，無斟酌餘地
    ，除已證明滅失者外，不問屬於犯人與否或有無查扣，均應
    宣告沒收，例如刑法第38條第1項第1款、第2項、第200條、
    第205條、第209條、第219條、第266條第2項、毒品危害防
    制條例第18條第1項前段等規定屬之；後者則係指供犯罪所
    用、預備用或因犯罪所得，以屬於被告所有者為限，始應予
    以沒收，例如毒品危害防制條例第19條第1項前段是（最高
    法院96年度台上字第7069號判決要旨參照）。查扣案之第一
    級毒品海洛因17包（純度百分之72.61，合計驗餘淨重303.8
    8公克）係屬違禁物，至上開毒品之包裝袋，分別係供包裹
    上開毒品之用，縱於檢測時將上開毒品取出，勢仍有微量毒
    品沾附其上無法析離，亦有法務部調查局93年3月19日調科
    壹字第093 00113060號函可考，均應一併依毒品危害防制條
    例第18條第1項前段沒收銷燬之；另門號0000000000號行動
    電話手機1支（含SIM卡，為NOKIA牌，手機序號為000000000
    000000號）為被告所有，業據其供明在卷可按（原審卷第21
    0頁），且本院調查之結果確為犯本罪所用之物，爰依毒品
    危害防制條例第19條第1項規定沒收之；又門號0000000000
    號、0000000000號行動電話及電子磅秤1台，或為被告所有
    ，或為證人林玉旗所有，此據被告供明在卷（原審卷第210
    頁），然與本件販賣第一級毒品海洛因無關，或非屬被告共
    犯責任範圍，又非屬違禁物，揆諸上開說明，自不得宣告沒
    收。至證人林玉旗自柬埔寨境販入之其餘第一級毒品海洛因
    11包，此部分業經於證人林玉旗所涉之案件中沒收銷燬（原
    審98年度重訴字第8號刑事判決），且該部分並無證據證明
    與被告有共犯關係，亦不得依責任共同之原則，為沒收之諭
    知。
五、至被告是否有涉販賣第一級毒品海洛因予綽號「雄仔」之人
    ，因非起訴書所載之起訴範圍，與本案亦無想像競合之裁判
    上一罪關係，本院無從審究，併此說明。
據上論結，應依刑事訴訟法第369條第1項前段、第364條、第299
條第1項前段、（修正前）毒品危害防制條例第4條第1項、第18
條第1項前段、第19條第1項，刑法第2條第1項前段、第11條前段
、第28條、第25條、第59條，判決如主文。
本案經檢察官謝錫和到庭執行職務。
中    華    民    國    99    年    5     月    25    日
                  刑事第三庭    審判長法  官  陳義仲
                                      法  官  楊清安
                                      法  官  宋明中
以上正本證明與原本無異。
如不服本判決應於收受送達後10日內向本院提出上訴書狀，其未
敘述上訴理由者，並得於提起上訴後10日內向本院補提理由書（
均須按他造當事人之人數附繕本）「切勿逕送上級法院」。
                                      書記官  王薇潔
中    華    民    國    99    年    5     月    25    日
附錄本件判決論罪科刑法條：
修正前毒品危害防制條例第4 條：
製造、運輸、販賣第一級毒品者，處死刑或無期徒刑；處無期徒
刑者，得併科新臺幣1 千萬元以下罰金。
製造、運輸、販賣第二級毒品者，處無期徒刑或7 年以上有期徒
刑，得併科新臺幣7 百萬元以下罰金。
製造、運輸、販賣第三級毒品者，處5 年以上有期徒刑，得併科
新臺幣5 百萬元以下罰金。
製造、運輸、販賣第四級毒品者，處3 年以上10年以下有期徒刑
，得併科新臺幣3 百萬元以下罰金。
製造 、運輸、販賣專供製造或施用毒品之器具者，處1 年以上7
年以下有期徒刑，得併科新臺幣1 百萬元以下罰金。
前5項之未遂犯罰之。

司法院資訊處製作；財團法人民間司法改革基金會備份。
